---
title: "R Notebook"
output: html_notebook
---

```{r}
# Загрузка необходимых библиотек
library(tidyverse)   
library(ggplot2)   

```

### Загрузка датасета

```{r}
# Загрузка датасета
df <- read.csv("wisconsin_breast_cancer.csv", sep = ",")

# Преобразование колонок
df <- df %>%
  mutate(
    radius = as.numeric(radius_mean),
    area = as.numeric(area_mean),
    perimeter = as.numeric(perimeter_mean)
  )

# Проверка типов данных
cat("\nТипы данных после преобразования:\n")
print(sapply(df, class))
```

### ЗАДАНИЕ 1

```{r}

# Модель 1: Радиус vs Площадь
model_area <- lm(area_mean ~ radius_mean, data = df)
summary(model_area)

# Модель 2: Радиус vs Периметр
model_perim <- lm(perimeter_mean ~ radius_mean, data = df)
summary(model_perim)

# Модель 3: Радиус vs Симметричность
model_symm <- lm(symmetry_mean ~ radius_mean, data = df)
summary(model_symm)

# Графики
ggplot(df, aes(x = radius_mean, y = area_mean)) +
  geom_point(alpha = 0.5) +
  geom_smooth(method = "lm", color = "red") +
  labs(title = "Радиус vs Площадь")

ggplot(df, aes(x = radius_mean, y = perimeter_mean)) +
  geom_point(alpha = 0.5) +
  geom_smooth(method = "lm", color = "blue") +
  labs(title = "Радиус vs Периметр")

ggplot(df, aes(x = radius_mean, y = symmetry_mean)) +
  geom_point(alpha = 0.5) +
  geom_smooth(method = "lm", color = "green") +
  labs(title = "Радиус vs Симметричность")
```

#### Размер опухоли (радиус) является ключевым предиктором её площади и периметра, но практически не влияет на симметричность (p-value=0.0004). Для изучения симметричности лучше использовать другие предикторы, например, текстуру, так как связь между средним радиусом и симметричностью статистически значима, но практически отсутствует.

### ЗАДАНИЕ 2

```{r}

# Преобразование целевой переменной (M=1, B=0)
df$diagnosis <- ifelse(df$diagnosis == "M", 1, 0)

# Отдельные модели
# Модель 1: Радиус
model_radius <- glm(diagnosis ~ radius_mean, data = df, family = "binomial")
summary(model_radius)

# Модель 2: Площадь
model_area_log <- glm(diagnosis ~ area_mean, data = df, family = "binomial")
summary(model_area_log)

# Модель 3: Текстура
model_texture <- glm(diagnosis ~ texture_mean, data = df, family = "binomial")
summary(model_texture)

# Графики для отдельных моделей
ggplot(df, aes(x = radius_mean, y = diagnosis)) +
  geom_point(alpha = 0.3) +
  geom_smooth(method = "glm", method.args = list(family = "binomial"), 
              color = "purple") +
  labs(title = "Вероятность злокачественности от радиуса")

ggplot(df, aes(x = area_mean, y = diagnosis)) +
  geom_point(alpha = 0.3) +
  geom_smooth(method = "glm", method.args = list(family = "binomial"), 
              color = "orange") +
  labs(title = "Вероятность злокачественности от площади")

ggplot(df, aes(x = texture_mean, y = diagnosis)) +
  geom_point(alpha = 0.3) +
  geom_smooth(method = "glm", method.args = list(family = "binomial"), 
              color = "yellow") +
  labs(title = "Вероятность злокачественности от текстуры")

# Объединенная модель
model_full <- glm(diagnosis ~ radius_mean + area_mean + texture_mean, 
                 data = df, family = "binomial")
summary(model_full)
```

#### В индивидуальных моделях радиус, площадь и текстура **значимо связаны** с злокачественностью. Наибольший вклад вносят размерные параметры (радиус и площадь).

#### В общей модели p-value признаков среднего радиуса и площади статистически не незначимое, признак средней текстуры опухли же имеет статистическое значение. **Текстура** — единственный устойчивый предиктор злокачественности. Радиус и площадь **перекрывают друг друга** из-за мультиколлинеарности.

### ЗАДАНИЕ 3

```{r}

# Параметры
# Уровень значимости 5% - стандарт 
alpha <- 0.05
# Ошибка второго рода (1 - мощность)
beta <- 0.20 
HR <- 2
d <- 0.8
p1 <- p2 <- 0.5

# Расчет квантилей для нормального распределения
Z_alpha <- abs(qnorm(1 - alpha / 2))
Z_beta <- abs(qnorm(beta))

n1 <-(Z_alpha + Z_beta)^2 / (p1 * p2 * (log(HR))^2*d)
n1 <- ceiling(n1) 
n_total <- n1 * 2

cat("Размер каждой группы:", n1, "\n")
cat("Общий размер выборки:", n_total, "\n")

```
