---
title: "R Notebook"
output: html_notebook
---

### Чтение файла

```{r}
data <- readxl::read_excel("pima.xlsx", sheet = "pima")

```

### Описательная статистика для переменных glucose, pressure, mass

```{r}
# Описательная статистика для glucose, pressure, mass
variables <- c("glucose", "pressure", "mass")
descriptive_stats <- summary(data[variables])
descriptive_stats <- rbind(
  apply(data[variables], 2, mean),
  apply(data[variables], 2, sd),
  apply(data[variables], 2, min),
  apply(data[variables], 2, quantile, probs = 0.25),
  apply(data[variables], 2, median),
  apply(data[variables], 2, quantile, probs = 0.75),
  apply(data[variables], 2, max)
)
rownames(descriptive_stats) <- c("Mean", "Std Dev", "Min", "25%", "Median", "75%", "Max")

print("Описательная статистика для glucose, pressure, mass:")
print(descriptive_stats)
```

### Описательная статистика для переменной diabetes и создание age_group

```{r}
# Описательная статистика для diabetes
diabetes_stats <- table(data$diabetes)
print("\nРаспределение diabetes:")
print(diabetes_stats)

# Создание age_group
data$age_group <- cut(data$age, breaks = c(21, 35, 49, Inf), labels = c("21-35", "36-49", "50+"))

# Описательная статистика для age_group
age_group_stats <- table(data$age_group)
print("\nРаспределение age_group:")
print(age_group_stats)
```

### Ящики с усами для glucose по группам diabetes

```{r}
# Построение ящиков с усами
boxplot(glucose ~ diabetes, data = data, 
        main = "Распределение glucose по группам diabetes",
        xlab = "diabetes", ylab = "glucose",
        col = c("lightblue", "lightgreen"))
```

### Проверка статистической гипотезы

Используем парный t-тест, так как данные измерялись у одних и тех же пациентов до и после приема препарата.

```{r}
# Задание seed для воспроизводимости
set.seed(42)

# Размер выборки
sample_size <- 30

# Генерация данных: давление до и после приема препарата
before <- rnorm(sample_size, mean = 150, sd = 10)  # Среднее давление до
after <- rnorm(sample_size, mean = 140, sd = 10)   # Среднее давление после

# Нулевая и альтернативная гипотезы
cat("\nГипотезы:\n")
cat("H0: Среднее давление до и после приема препарата одинаково (μ_before = μ_after)\n")
cat("H1: Среднее давление после приема препарата ниже (μ_before > μ_after)\n")

# Уровень значимости
alpha <- 0.05

# Применение t-теста для зависимых выборок
test_result <- t.test(before, after, paired = TRUE, alternative = "greater")

cat("\nРезультаты теста:\n")
cat("t-статистика:", test_result$statistic, "\n")
cat("p-значение:", test_result$p.value, "\n")

if (test_result$p.value < alpha) {
  cat("Отвергаем H0: препарат статистически значимо снижает давление.\n")
} else {
  cat("Не отвергаем H0: нет статистически значимого снижения давления.\n")
}
```

Результат теста показывает статистически значимое снижение давления (p \< 0.05).
